【裁判字號】    97,交聲,250
【裁判日期】    970812
【裁判案由】    違反道路交通管理處罰條例聲明異議
【裁判全文】
臺灣基隆地方法院交通事件裁定         97年度交聲字第250號
移送機關即
原處分機關  交通部公路總局臺北區監理所基隆監理站
異  議  人
即受處分人  甲○
上列異議人即受處分人因違反道路交通管理處罰條例聲明異議案
件，對於交通部公路總局臺北區監理所基隆監理站於中華民國97
年7 月9 日所為之處分（原處分案號：基監字第裁42-Z00000000
號），聲明異議，本院裁定如下：
    主  文
異議駁回。
    理  由
一、原處分意旨略以：異議人即受處分人甲○於民國97年6 月6
    日上午4 時23分許，駕駛車號136-CL號營業用小客車，在國
    道1 號高速公路南下方向10.4公里處超速行駛而違規，經警
    當場舉發，裁罰新台幣（下同）3,500 元，並記違規點數1
    點等語。
二、異議意旨略以：當日駕駛前開車輛行經上開路段時，甫通過
    汐止收費站，且該路段為上坡路段，前開車輛為國產車輛，
    車齡已達4 年，車速不可能高達每小時136 公里，又其當時
    曾看車輛儀表顯示車速為100 餘公里，另質疑警員使用之測
    速儀器非屬制式測速儀器，未經檢驗合格，舉發不當等語。
三、按汽車行駛高速公路及快速公路，應依速限標誌指示，而汽
    車行駛於高速公路、快速道路或設站管制之道路，不遵使用
    限制、禁止、行車管制及管理事項之管制規則，而有行車速
    度超過規定之最高速限者，處汽車駕駛人3,000 元以上
    6,000 元以下罰鍰，並記違規點數1 點，高速公路及快速公
    路交通管制規則第5 條第1 項前段及道路交通管理處罰條例
    第33條第1 項第1 款、第63條第1 項第1 款分別定有明文。
四、經查：
（一）異議人確於97年6 月6 日上午4 時23分許，駕駛車號136-
      CL號營業用小客車，沿國道1 號高速公路南下方向行駛，
      至南下方向10.4公里處為警攔停等事實，未據異議人否認
      ，且經證人即國道公路警察局第一警察隊汐止分隊濱江小
      隊警員吳東昇於本院調查時到庭證述明確，復有內政部警
      政署國道公路警察局公警局交字第Z00000000 號舉發違反
      道路交通管理事件通知單在卷供參，應堪認定。
（二）本案異議人係於前開時、地為警攔停，且前開舉發通知單
      違規事實欄記載「經雷射儀測定行速136 公里、限速100
      公里、超速36公里（測距240.3 公尺）」，此有該舉發通
      知單附卷可稽，因行車速度僅超過最高速限36公里，相距
      非鉅，衡情，以肉眼觀察應無從精準確認超速情形及異議
      人之車速，又證人吳東昇亦結證稱於前開時、地將異議人
      攔停後，曾將雷射測速儀器之檢測結果提供予異議人觀看
      等語，且異議人於本院調查時復陳稱當時曾看見警員所持
      儀器上顯示「136 」之數字等情，堪認警方係以雷射測速
      儀器之偵測結果，判斷異議人確有超速情事，而該測速雷
      射儀器業於96年10月2 日經由經濟部標準檢驗局檢驗合格
      ，檢驗有效期限至97年10月31日，此有經濟部標準檢驗局
      雷達測速儀檢定合格證書附卷供參，堪認異議人於97年6
      月6 日駕駛上開車輛行經該路段時，該雷射測速儀器確仍
      在檢驗合格之有效期限內。
（三）證人吳東昇於本院調查時證稱當日其與另名警員在國道1
      號高速公路南下方向10.4公里處執行勤務，發現內側車道
      有1 臺車輛朝其等執勤位置疾駛而來，遂由另名警員持雷
      射測速儀器執行測速，當時使用之雷射測速儀器為非照相
      式雷射測速槍，操作方式係以測速槍鏡頭內之光點瞄準特
      定車輛，再按鈕進行測速，雷射會發射至該特定車輛後反
      彈回來，而測速槍之螢幕在1 、2 秒鐘之內，即顯示異議
      人駕駛車輛之時速為136 公里，當時其亦看見測速結果，
      因當時該路段並無其他車輛行駛，故不會造成誤判情形，
      遂將異議人駕駛之車輛攔停進行舉發等語，因證人吳東昇
      與異議人並非相識，業經證人吳東昇證述明確，衡情，證
      人吳東昇應無刻意設辭構陷異議人之必要；又依據吳東昇
      提供當時執勤位置之現場照片觀之，該路段均設置路燈照
      明，且依該執勤位置，確可清楚看見南下方向車道之行車
      狀況，足徵證人吳東昇證述看見異議人駕駛車輛之車速較
      快，遂由執勤警員以雷射測速儀器進行測速等情，應屬可
      信；再者，異議人駕車行經前開路段之時間為上午4 時23
      分許，非屬交通尖峰時段，且異議人對於證人吳東昇證稱
      當時該路段無其他車輛行駛等情，亦未表示異議，堪信當
      時確僅有異議人駕駛之車輛行駛該路段，則證人吳東昇證
      稱以雷射測速儀器對異議人駕駛之車輛進行測速時，無誤
      認可能等語，即足採信；另前開舉發單亦已載明警員以檢
      驗合格之測速儀器進行測速後，異議人駕駛車輛之行車速
      度為136 公里，則證人吳東昇前開證述應屬可信，是異議
      人行經前開路段時，確有超速行駛之違規行為一節，應堪
      認定。至於異議人辯稱其多次行經該路段，依路況及駕駛
      車輛之性能，時速不可能高達136 公里等情，即難謂足採
      。
（四）另按交通違規之舉發可分為「當場舉發」及「逕行舉發」
      ，由於逕行舉發之受處分人並無當場向舉發員警辯駁、陳
      述意見之機會，故現行法制就逕行舉發之條件多所設限；
      至於當場舉發交通違規事件，鑑於交通違規事實往往驟然
      而現、稍縱即逝，若硬性要求舉發員警不分違規情節，一
      律必須預留證據，俾便事後提出供法院審查，除有現實技
      術可行性之困難，勢將大幅提高交通管理之行政成本，並
      嚴重削弱道路交通管理之行政效能，且舉發交通違規行為
      之處分亦屬行政行為，除應遵循公正、公開與民主之程序
      ，確保依法行政之原則，以保障人民權益，亦應兼顧提高
      行政效能，因此，若舉發員警到庭結證違規情節屬實，且
      提出支持舉發違規可憑信性之相關佐證，又查無設詞構陷
      或舉發錯誤之事證，自堪據以認定違規情節應屬事實。本
      件舉發警員吳東昇已到庭就舉發情形結證明確，並提出現
      場照片及雷射測速儀檢定合格證書為佐，足見證人所述並
      非無據，異議人復未提出舉發錯誤之事證，依據上開說明
      ，已堪認定異議人確有超速行駛之違規情事，另因本件舉
      發警員使用之測速儀器並無照相功能，此觀上開檢定合格
      證書記載該測速儀器之規格屬於非照相式即明，自無從要
      求警員提出違規照片，亦不得以此逕謂舉發有誤，應屬甚
      明。
（五）綜上，異議人確於上開時、地超速行駛，揆諸前揭法條之
      規定，自屬違規駕駛行為。從而，原處分機關依道路交通
      管理處罰條例第33條第1 項第1 款及第63條第1 項第1 款
      之規定，裁處異議人罰鍰3,500 元，並記違規點數1 點，
      核無違誤，本件聲明異議為無理由，應予駁回。
據上論斷，應依道路交通案件處理辦法第19條，裁定如主文。
中    華    民    國    97    年    8     月    12    日
                  交通法庭法    官  邰婉玲
以上正本證明與原本無異。
對於本件裁定如有不服，應於送達後5 日內，向本院提出抗告書
狀，敘述抗告之理由，抗告於臺灣高等法院。
中    華    民    國    97    年    8     月    12    日
                          書 記 官  彭筠凱


司法院資訊處製作；財團法人民間司法改革基金會備份。
